臺灣板橋地方法院刑事判決　　　　　100 年度訴緝字第196 號
公　訴　人　臺灣板橋地方法院檢察署檢察官
被　　　告　鄭家仁
上列被告因違反毒品危害防制條例等案件，經檢察官提起公訴（
99年度毒偵字第8284號），並經本院合議庭裁定由受命法官獨任
進行簡式審判程序，本院判決如下：
    主  文
鄭家仁施用第一級毒品，處有期徒刑捌月；又施用第二級毒品，
處有期徒刑陸月。應執行有期徒刑壹年。
    事  實
一、鄭家仁於民國88年間因施用毒品案件，經本院以88年度毒聲
    字第7140號裁定送觀察勒戒後，因認無繼續施用毒品傾向，
    於88年11月29日執行完畢釋放，經臺灣板橋地方法院檢察署
    檢察官以88年度毒偵字第2545號為不起訴處分確定。復於89
    年間，因施用毒品案件，經本院以89年度毒聲字第4978號裁
    定送觀察勒戒，因認有繼續施用毒品傾向，再經本院以89年
    度毒聲字第5252號裁定令入戒治處所接受強制戒治1 年，而
    於90年3 月16日停止處分出監，另經檢察官提起公訴，經本
    院以89年度板簡字第1749號判決判處有期徒刑6 月。詎其猶
    不知悔改，於前述觀察勒戒執行完畢釋放後，再屢犯施用毒
    品之罪，經本院於89年間，以前揭判決判處有罪確定後，明
    知海洛因、甲基安非他命分別係屬毒品危害防制條例第2條
    第2 項第1 款、第2 款所定之第一級、第二級毒品，不得持
    有、施用，竟基於施用第二級毒品甲基安非他命之犯意，於
    99年9 月1 日某時許，在位於新北市三重區某處之網咖內，
    以將第二級毒品甲基安非他命置入玻璃球吸食器內燒烤吸食
    煙氣之方式，施用甲基安非他命1 次；復另基於施用第一級
    毒品海洛因之犯意，於同日晚上某時許，在位於臺中市某酒
    店內，以將香菸摻以第一級毒品海洛因後點燃吸食之方式，
    施用海洛因1 次。嗣於翌日在雲林縣東勢鄉○○村○○路40
    號前為警查獲，並當場扣得現金新臺幣（下同）52,300元、
    甲基安非他命1 包（毛重35.9公克）及行動電話2 支等物（
    所涉販賣甲基安非他命毒品罪嫌部分，由檢察官另案偵辦中
    ），另徵得其同意採集尿液檢體送驗後，結果呈嗎啡、安非
    他命類陽性反應，而查悉上情。
二、案經雲林縣政府警察局台西分局報由臺灣雲林地方法院檢察
    署呈請臺灣高等法院檢察署檢察長令轉臺灣板橋地方法院檢
    察署檢察官偵查起訴。
    理  由
一、查被告鄭家仁所犯係死刑、無期徒刑、最輕本刑為3 年以上
    有期徒刑以外之罪，其於準備程序中就前揭被訴事實為有罪
    之陳述，經受命法官告知簡式審判程序之旨，並聽取其與公
    訴人之意見後，本院合議庭認為適宜由受命法官獨任進行簡
    式審判程序，爰依刑事訴訟法第273 條之1 第1 項規定，裁
    定由受命法官獨任進行簡式審判程序，合先敘明。
二、上揭事實，業據被告於本院審理時供承不諱，且被告為警採
    集尿液送驗之結果，呈現嗎啡、安非他命類之陽性反應，有
    正修科技大學超微量研究科技中心99年9 月22日尿液檢驗報
    告（原始編號為：LN099194號）、雲林縣政府警察局台西分
    局毒品犯罪嫌疑人尿液採驗作業管制紀錄表各1 紙在卷可稽
    ，足徵被告之自白核與事實相符，堪以採信。是本案事證明
    確，被告於前開時地，分別施用第一級毒品海洛因及第二級
    毒品甲基安非他命之犯行，洵堪認定。
三、按毒品危害防制條例於92年7 月9 日修正公布，自93年1 月
    9 日施行，其中第20條、第23條將施用毒品之刑事處遇程序
    ，區分為「初犯」及「5 年內再犯」、「5 年後再犯」，依
    其立法理由之說明：「初犯」，經觀察、勒戒或強制戒治後
    ，應為不起訴處分或不付審理之裁定；經觀察、勒戒或強制
    戒治執行完畢釋放後，「5 年內再犯」者，因其再犯率甚高
    ，原實施之觀察、勒戒及強制戒治既已無法收其實效，爰依
    法追訴或裁定交付審理。至於經觀察、勒戒或強制戒治執行
    完畢釋放後，「5 年後再犯」者，前所實施之觀察、勒戒或
    強制戒治已足以遮斷其施用毒品之毒癮，為期自新及協助其
    斷除毒癮，仍適用「初犯」規定，先經觀察、勒戒或強制戒
    治之程序。從而依修正後之規定，僅限於「初犯」及「5 年
    後再犯」二種情形，始應先經觀察、勒戒或強制戒治程序。
    倘被告於5 年內已再犯，經依法追訴處罰，縱其第3 次（或
    第3 次以上）再度施用毒品之時間，在初犯經觀察、勒戒或
    強制戒治執行完畢釋放5 年以後，已不合於「5 年後再犯」
    之規定，且因已於「5 年內再犯」，顯見其再犯率甚高，原
    實施觀察、勒戒或強制戒治，已無法收其實效，即應依該條
    例第10條處罰。（最高法院95年第7 次刑事庭會議決定意旨
    、95年度台非字第65號刑事判決意旨參照）。查本件被告前
    因施用毒品案件，經本院以88年度毒聲字第7140號裁定送觀
    察勒戒後，因認無繼續施用毒品傾向，於88年11月29日執行
    完畢釋放，經臺灣板橋地方法院檢察署檢察官以88年度毒偵
    字第2545號為不起訴處分確定。復於89年間，因施用毒品案
    件，經本院以89年度毒聲字第4978號裁定送觀察勒戒，因認
    有繼續施用毒品傾向，再經本院以89年度毒聲字第5252號裁
    定令入戒治處所接受強制戒治1 年，而於90年3 月16日停止
    處分出監，另經檢察官提起公訴，經本院以89年度板簡字第
    1749號判決判處有期徒刑6 月確定在案等情，有臺灣高等法
    院被告前案紀錄表1 份在卷可按，其於觀察勒戒執行完畢釋
    放後5 年內有再犯施用毒品之情事，揆諸上揭說明，雖本次
    施用海洛因、甲基安非他命之犯行距初犯經觀察勒戒執行完
    畢釋放日已逾5 年，自仍應依法追訴、處罰。
四、查海洛因、甲基安非他命分別係毒品危害防制條例第2 條第
    2 項第1 款、第2 款所稱之第一級、第二級毒品，不得非法
    持有及施用。核被告所為分別係犯毒品危害防制條例第10條
    第1 項、第2 項之施用第一級、第二級毒品罪。被告本次施
    用毒品前持有第一級毒品海洛因、第二級毒品甲基安非他命
    之低度行為，皆已為施用之高度行為所吸收，均不另論罪。
    又被告分別施用第一級毒品海洛因及第二級毒品甲基安非他
    命之犯行間，犯意各別，行為互殊，應予分論併罰。爰審酌
    被告雖經觀察勒戒、強制戒治，卻仍未能戒斷施用毒品惡習
    ，屢犯施用毒品之罪，顯見其戒治意志不堅，缺乏戒絕毒癮
    之動機，本應從重量刑以收刑罰教化之效，惟念其施用毒品
    係對己身殘害，並未造成他人具體危害，且於犯後坦承犯行
    ，態度尚稱良好等一切情狀，酌情分別量處如主文所示之刑
    ，並定其應執行之刑，以示儆懲。至本案扣得現金52,300元
    、甲基安非他命1 包（毛重35.9公克）及行動電話2 支等物
    ，並無證據足資證明與本件被告施用毒品之犯行直接相關，
    且經公訴意旨敘明應併由另案被告販賣毒品案件處理，爰均
    無從為沒收銷燬及沒收之諭知，附此敘明。
據上論斷，應依刑事訴訟法第273 條之1 第1 項、第299 條第1
項前段，毒品危害防制條例第10條第1 項、第2 項，刑法第11條
前段、第51條第5 款，判決如主文。
本案經檢察官吳孟竹到庭執行職務。
中    華    民    國    100   年    9     月    23    日
                  刑事第五庭  法  官 鄭凱文
以上正本證明與原本無異。
如不服本判決應於收受本判決後10日內向本院提出上訴書狀，並
應敘述具體理由，如未敘述上訴理由者，應於上訴期間屆滿後20
日內補提理由書狀於本院（均須按他造當事人之人數附繕本）「
切勿逕送上級法院」。
                              書記官 陳筱惠
中    華    民    國  100     年    9     月    23    日
附錄本案論罪法條：
毒品危害防制條例第10條
施用第一級毒品者，處6 月以上5 年以下有期徒刑。
施用第二級毒品者，處3 年以下有期徒刑。